【裁判字號】    98,交聲,2944
【裁判日期】    981130
【裁判案由】    交管條例聲異
【裁判全文】
臺灣板橋地方法院交通事件裁定        98年度交聲字第2944號
                                    98年度交聲字第2945號
原處分機關  交通部公路總局臺北區監理所蘆洲監理站
異  議  人  甲○○
即受處分人
上列異議人因違反道路交通管理處罰條例案件，對於交通部公路
總局臺北區監理所蘆洲監理站於民國98年8 月6 日以北監蘆字第
裁46-C00000000號、第裁46-C00000000號所為之裁決處分（原舉
發案號：臺北縣政府警察局98年5 月28日北縣警交大字第C00000
000 號、第C00000000號），均聲明異議，本院裁定如下：
    主  文
異議均駁回。
    理  由
一、按汽車駕駛人，行經有燈光號誌管制之交岔路口闖紅燈者，
    處新臺幣（下同）一千八百元以上五千四百元以下罰鍰；汽
    車駕駛人，駕駛汽車有違反本條例之行為，經交通勤務警察
    或依法令執行交通稽查任務人員制止時，不聽制止或拒絕停
    車接受稽查而逃逸者，除按各該條規定處罰外，處三千元以
    上六千元以下罰鍰；汽車駕駛人有第60條第1 項、第53條情
    形者，除依原條款處罰鍰外，並予各記違規點數一點及三點
    ，道路交通管理處罰條例第53條第1 項、第60條第1 項、第
    63條第1 項第1 款、第3 款分別定有明文。復按汽車駕駛人
    之行為有闖紅燈或平交道、不服指揮稽查而逃逸之情形，當
    場不能或不宜攔截製單舉發者，得逕行舉發，同條例第7 條
    之2 第1 項第1 款、第4 款亦有規定。
二、原處分意旨略以：異議人即受處分人甲○○於民國98年5 月
    28日晚間7 時8 分許，駕駛車牌號碼為CU9-076 號之重型機
    車，行經有燈光號誌管制之臺北縣五股鄉○○路2 號前之交
    岔路口時（下稱系爭路口）闖紅燈左轉行駛四維路，並拒絕
    停車接受稽查而逃逸，經臺北縣政府警察局蘆洲分局更寮派
    出所執勤警員分別以北縣警交大字第C00000000 號、第C000
    00000 號違反道路交通管理事件通知單逕行舉發。嗣異議人
    依法提出申訴，經交通部公路總局臺北區監理所蘆洲監理站
    於98年8 月6 日以北監蘆字第裁46-C00000000號、第裁46-C
    00000000號裁決書裁決，分別裁處異議人罰鍰一千八百元及
    三千元，並各記違規點數三點及一點。
三、異議意旨則略以：異議人往來五股鄉雖然都會經過越堤道，
    也應該會經過更寮國小，但是並無印象舉發當天有經過四維
    路，且那天是星期四，晚間7 時多異議人應該還在加班，希
    望舉發警員能提出相關照片或其他證據，爰聲明異議云云。
四、經查：
(一)按交通警員製單舉發違反道路交通處罰條例所列之違規事實
    ，本質上係公務員依法執行職務之行為，如有枉法構陷或為
    不實記載之行為，則需負擔嚴厲之刑事責任，國家並以此擔
    保交通警員能忠實執行職務。若謂交通警員取締交通違規行
    為時，除其親身所見聞外，均需預留其他證據以證其實，將
    造成執法效率不彰，且常有窒礙難行之情況，當非適論。況
    於未裝設自動感應攝影器材路段，就「闖紅燈」、「不服指
    揮稽查而逃逸」等一瞬間突發之交通違規行為，因無法期待
    員警於發現後能及時攝影取證，事實上亦僅能仰賴舉發員警
    目視為之，別無其他舉證之可能，如無其他證據顯示舉發員
    警有誤認或故意構陷之情事時，尚難以舉發員警無法提出其
    他證據佐證，即認其所述不可採信，否則未裝設自動感應攝
    影儀器之路段，即陷入駕駛人得任意闖紅燈違規甚而不服指
    揮稽查而逃逸之狀態，自非妥適，道路交通管理處罰條例第
    7 條之2 第1 項第1 款、第4 款即規定就闖紅燈、不服指揮
    稽查而逃逸之違規行為得以逕行舉發，可資參照。
(二)證人即舉發員警乙○○於本院調查時業已明確證稱其當時係
    執行巡邏勤務，一名同事下車至更寮國小簽巡邏表，伊在一
    旁警戒時，看到違規人從臺北縣五股鄉○號○○道紅燈左轉
    四維路，伊當時在順向側，遂直接加以攔停，詎違規人先減
    速後往左偏斜越過行車分向線往蘆洲市方向逃逸，伊遂將車
    號記下，該車乃山葉廠牌之重型機車，類似GTR 車款，車身
    為深色，當時現場沒有下雨，且有天橋路燈，照明清楚，伊
    確定車號沒有看錯，當時違規駕駛戴半罩式安全帽，穿白色
    背心式運動服，背後有一個很大的N 字，為二、三十歲男性
    ，身材與在庭之異議人差不多等語（參見本院98年9 月9 日
    訊問筆錄第2 至4 頁）。按警員乙○○當時並非執行定點取
    締交通違規之勤務，只是在執行巡邏勤務時恰好經過系爭路
    口，若非其確實親眼目睹異議人有駕車闖紅燈之違規行為，
    衡情當無無端加以誣陷之理。而舉發當時依證人乙○○所述
    ，雖為晚間，但有照明路燈，光線充足，且違規駕駛係先減
    速後才向左偏斜逃逸，衡情證人乙○○應有足夠之時間記下
    車號，其所述違規機車之廠牌、車型及違規駕駛之年齡、身
    材，復與異議人及其機車相當（參見卷附重型機車車籍資料
    表），是證人乙○○當亦無誤認之情形，其上開所證，可信
    度甚高。
(三)再者，異議人係居住於蘆洲市，自承其前往泰山鄉時通常會
    由上開越堤道行經更寮國小等語（參見上開本院訊問筆錄第
    1 、5 頁）。而98年5 月28日舉發當日適為端午節，且為四
    天連假之首日，經本院函詢異議人所任職之英業達股份有限
    公司後，該公司以卷附98年11月3 日英法字第98003 號函覆
    稱當日並無異議人上下班之刷卡記錄，亦即當日異議人應亦
    在端午節連假中。另本院調閱異議人所持0000000000門號行
    動電話雙向通聯結果，異議人於98年5 月28日下午4 時許曾
    有通話紀錄，當時之基地台位置位在蘆洲市○○路251 號，
    有該門號通聯紀錄一份在卷可按，可見當日下午4 時許，異
    議人確實已在蘆洲市內無疑，並無異議人所稱應係在公司加
    班之情事。是由上開地緣關係觀之，異議人確實有可能於前
    揭時、地駕駛機車通過系爭路口，亦徵證人乙○○所證，應
    屬可信。
(四)此外，本件舉發通知單二張之罰鍰各數千元以上，金額不斐
    ，一般人若確實無辜遭警方錯誤舉發開單，在莫名受到兩張
    高額罰單之情形下，莫不努力回想舉發當日之行程，查明自
    己是否確實有行經遭舉發之路段，以蒐集對己有利之不在場
    證明。而異議人在聲明異議狀中自承於98年6 月11日即已收
    到本件之舉發通知單，當時距離98年5 月28日舉發當日不過
    約二星期，相隔尚短，若仔細加以回想並詢問親人、友人，
    甚至查詢自己之發票、行事曆等資料，理應可以想出約略之
    行程，況本件異議人原先以為自己當日晚間可能仍在公司加
    班，更可向公司調閱刷卡紀錄求證，方符情理。然本件異議
    人自98年6 月15日申訴時起，僅一再提到自己沒有印象當時
    經過系爭路段，於本院訊問時亦僅稱：「當天我不知道我有
    沒有騎過那條路」等語，在僅相隔兩星期之時間，竟無法明
    確回憶自己於舉發當晚究竟有無行經系爭路段，已悖於常情
    。更何況當日乃為端午節，且為長達四天之端午節連假之首
    日，異議人在兩星期後理應仍有些許印象，或在回想時稍加
    查詢日曆、行事曆等資料，即可查知，詎異議人在突然接到
    高額罰單兩張之情形下，竟然無法想起，或居然未查詢相關
    行事曆等資料以發覺當日為端午節，實亦令人難以置信。毋
    寧係異議人早知當日確有行經該處紅燈左轉後遭警方攔停未
    停之事，方未再刻意回想自己舉發當日之行程，致未發現當
    日恰巧為端午節此事，較符情理。
五、綜上所述，異議人前揭所辯，尚非足採，其確有本件闖紅燈
    及拒絕停車接受稽查而逃逸之違規事實，洵堪認定。據此，
    原處分機關依道路交通管理處罰條例第53第1 項、第60條第
    1 項、第63條第1 項第1 款、第3 款之規定，分別裁處異議
    人罰鍰一千八百元及三千元，並各記違規點數三點及一點，
    核無不當，本件異議為無理由，均應予駁回。
六、據上論斷，應依道路交通案件處理辦法第19條，裁定如主文
    。
中    華    民    國    98    年    11    月    30    日
                  交通法庭  法  官 張紹省
上列正本證明與原本無異。
如不服本裁定，應於裁定送達後五日內敘明抗告理由，向本院提
出抗告狀。
                            書記官 周雅玲
中    華    民    國    98    年    11    月    30    日


司法院資訊處製作；財團法人民間司法改革基金會備份。
